臺灣高等法院刑事判決
109年度上訴字第1319號
上  訴  人  
即  被  告  朱晋德


指定辯護人  本院公設辯護人戴遐齡
上列上訴人因違反毒品危害防制條例等案件，不服臺灣桃園地方
法院108年度訴字第215號，中華民國108年12月31日第一審判決
（起訴案號：臺灣桃園地方檢察署107年度偵字第16194號、107
年度偵字第23679號），提起上訴，本院判決如下：
    主  文
上訴駁回。
    犯罪事實
一、朱晋德明知1-苯基-2-（1-吡咯烷基）-1- 戊酮（Alpha-pyr
    rolidinovalerophenone、Alpha-PVP ，下稱Alpha-PVP）為
    毒品危害防制條例列管之第二級毒品，亦屬行政院依懲治走
    私條例公告之「管制物品管制品項及管制方式」所列管制進
    出口之物品，非經主管機關許可，不得擅自運輸及私運進口
    ，竟夥同真實姓名、年籍均不詳綽號「熊熊」之成年男子，
    共同基於運輸第二級毒品及私運管制物品進口之犯意聯絡，
    由「熊熊」負責與大陸地區賣家聯繫下單，朱晋德則負責出
    資及提供收件地址、電話以利收貨，分別為下列行為：
　㈠由真實姓名年籍不詳之賣家，於民國106 年8 月3 日某時，
    在大陸地區某不詳處所，將裝有Alpha-PVP 包裹1 件，以「
    陳孟冠」為收件人、桃園市○○區○○○路000 巷00號4 樓為收
    件地址，0000000000為收件電話（郵件包裏單號碼：EZ0000
    00000CN號），委由不知情之貨運承攬人員經由不詳船機自
    大陸地區運輸第二級毒品Alpha-PVP 入境。嗣於同年8月6 
    日上午8 時30分許，在臺灣松山機場之郵件處理中心，由財
    政部關務署臺北關松山分關人員檢查時發覺有異，當場扣得
    如附表一編號三所示之Alpha-PVP1包（驗前淨重、驗餘淨重
    、純度、純質淨重均如附表一編號三所示）。
　㈡由真實姓名年籍不詳之賣家，於106 年9 月22日某時，在大
    陸地區不詳處所，將裝有Alpha-PVP 包裹1 件，以「Chen M
     engguan 」為收件人、Taoyuan City in the District Hu
    Miao Road 201,Lane 20,4th Floor（即桃園市○○區○○○路00
    0 巷00號4 樓）為收件地址，0000000000為收件電話（郵件
    包裏單號碼：FZ000000000CN 號），委由不知情之貨運承攬
    人員經由不詳船機自大陸地區運輸第二級毒品Alpha-PVP 入
    境。嗣於同年9 月27日上午9 時45分，在臺灣松山機場之郵
    件處理中心，由財政部關務署臺北關松山分關人員檢查時發
    覺有異，當場扣得如附表一編號四所示之Alpha-PVP 1包（
    驗前淨重、驗餘淨重、純度、純質淨重均如附表一編號四所
    示）
二、案經法務部調查局航業調查處基隆調查站移送桃園地方檢察
    署檢察官偵查後起訴。
    理  由
甲、程序方面：
一、按刑事訴訟法第159條第1項雖規定，被告以外之人於審判外
    之言詞或書面陳述，除法律有規定外，不得作為證據。惟同
    法第159條之5第1、2項已規定，經當事人於審判程序同意作
    為證據，法院審酌該言詞陳述或書面陳述作成時之情況，認
    為適當者，亦得為證據。又當事人、代理人或辯護人於法院
    調查證據時，知有第159條第1項不得為證據之情形，而未於
    言詞辯論終結前聲明異議者，視為有前項之同意（指同條第
    1項之同意作為證據），此乃第159條第1項所容許，得作為
    證據之例外規定之一。本案所據以認定被告犯罪事實之供述
    證據，檢察官、被告及辯護人於言詞辯論終結前，均未就上
    開證據主張有刑事訴訟法第159條第1項不得為證據之情形，
    本院復審酌各該證據作成時並無違法及證明力明顯過低之瑕
    疵等情況，認為適當，是未爭執之供述證據，具有證據能力
    。
二、本案認定犯罪事實之非供述證據，均與本案事實具有自然關
    聯性，且核屬書證、物證性質，又查無事證足認有違背法定
    程式或經偽造、變造所取得等證據排除之情事，復經本院依
    刑事訴訟法第164條、第165條踐行物證、書證之調查程序，
    檢察官、被告及辯護人對證據能力均不爭執，具有證據能力
    。
乙、實體方面：
一、認定犯罪事實所憑之證據及理由：㈠
    上述犯罪事實，業據上訴人即被告朱晋德於警詢時、原審及
    本院審理時均供認不諱，核與證人楊鎮鴻於警詢時之陳述互
    核相符，並有國際（地區）特快專遞郵件清單、法眼系統- 
    基本資料查詢結果、車號查詢機車車籍資料、中國郵政速遞
    物流兩岸郵政速遞詳情單各1 份及照片18張附卷可稽，又扣
    案如附表一編號三、四之結晶各1包，經法務部調查局鑑驗
    結果，均含第二級毒品Alpha-PVP成分，有該局106 年8 月1
    7日調科壹字第10623209240 號鑑定書、106年10月17日調科
    壹字第10623211020 號鑑定書存卷可據，足證被告之自白與
    事實相符。本案事證明確，被告犯行堪以認定。
二、論罪科刑：
　㈠1-苯基-2-（1-吡咯烷基）-1-戊酮（Alpha-pyrrolidinovale
    rophenone、Alpha-PVP ）為毒品危害防制條例列管之第二
    級毒品，亦屬行政院依懲治走私條例公告之「管制物品管制
    品項及管制方式」所列管制進出口之物品，非經主管機關許
    可，不得擅自運輸及私運進口。核被告朱晋德所為，均係犯
    毒品危害防制條例第4 條第2 項之運輸第二級毒品罪及懲治
    走私條例第2 條第1 項之私運管制物品進口罪（各二罪）。
    被告與「熊熊」就前揭犯行，有犯意聯絡及行為分擔，依刑
    法第28條規定論以共同正犯。被告利用不知情之陳孟冠、貨
    運人員，將第二級毒品Alpha-PVP 自大陸地區運輸、私運至
    我國境內，為間接正犯。
　㈡被告上開2 次犯行均係以一行為而同時觸犯運輸第二級毒品
    罪與私運管制物品進口罪，為想像競合犯，依刑法第55條規
    定各從一重之運輸第二級毒品罪處斷。
　㈢被告前因持有毒品案件，經原審以104 年度審易字第2381號
    判決處有期徒刑四月，緩刑二年確定，復經原審以105年度
    撤緩字第164 號裁定撤銷緩刑，於106 年1 月19日易科罰金
    執行完畢，有本院被告前案紀錄表在卷可憑，其受有期徒刑
    之執行完畢後，五年以內故意再犯本案有期徒刑以上之罪，
    為累犯，參照司法院大法官會議釋字第775 號解釋，被告所
    犯前案與本案均為同罪質違反毒品危害防制條例案件，考量
    其所應負擔罪責之情形、惡性及對於刑罰適應力，認予以加
    重法定本刑並無違背罪刑相當原則，除法定本刑無期徒刑部
    分不得加重外，依刑法第47條第1 項規定加重其刑。
　㈣按犯毒品危害防制條例第4 條至第8 條之罪於偵查及審判中
    均自白者，減輕其刑，毒品危害防制條例第17條第2 項定有
    明文。其立法目的係為使犯該條例第4 條至第8 條案件之刑
    事訴訟程序儘早確定，並鼓勵被告自白認罪，以開啟其自新
    之路，爰對犯上開之罪者，於偵查及審判中均自白時，採行
    寬厚之刑事政策。亦即，立法者基於鼓勵被告自白認罪以啟
    自新，並促使案件儘早確定之刑事政策考量，就實體事項規
    定符合特定條件者，予以減輕其刑。是所謂偵查及審判中均
    自白，祇須被告於偵查、審判中均曾經自白，即得認有該條
    項之適用，不以始終承認犯罪為必要。所稱偵查中之自白，
    係指被告於案件偵查終結前，已為自白，包含向有調查犯罪
    職權之司法警察（官）自白，以及偵查中檢察官向法院聲請
    羈押（含延長羈押），於法官訊問時所為之自白。至於審判
    中之自白，則係指於最後事實審言詞辯論終結前，已為自白
    。又所謂「自白」，乃指被告於刑事追訴機關發覺其犯行後
    ，自動陳述不利於己之犯罪事實之謂；不論以言詞或書面為
    之，均屬之。亦不論該被告之自白，係出於自動或被動、簡
    單或詳細、一次或多次，並其自白後有無翻異，苟其於偵查
    及審判中均曾為自白，即應依法減輕其刑（最高法院101年
    度台上字第245 號判決意旨參照）。被告於調詢時、原審及
    本院審理中就其有上揭各該運輸第二級毒品之犯行，均已自
    白，依毒品危害防制條例第17條第2 項規定皆減輕其刑。
　㈤辯護人雖請求依刑法第59條之規定酌減其刑云云，然查被告
    明知毒品危害人體至深，竟自國外運輸大量毒品至我國境內
    ，所幸及時查獲，否則如流入市面，必對我國國人身體健康
    造成戕害，實不宜輕縱，且被告既經本院依毒品危害防制條
    例第17條第2 項減輕其刑，就本案而言實難謂有經減輕後法
    定最低度刑期猶嫌過重，而在客觀情狀可憫恕之情形，自無
    刑法第59條之適用餘地。㈨
　㈥被告就上開2罪間，犯意各別，行為互殊，應分論併罰。
三、沒收說明：
　㈠扣案之如附表一編號三、四所示之物，經法務部調查局鑑定
    結果，均含第二級毒品Alpha-PVP 成分，屬違禁物，而盛裝
    前開第二級毒品之包裝袋2 個，因無法與毒品完全析離，不
    問屬於犯人與否，均依毒品危害防制條例第18條第1 項前段
    規定宣告沒收銷毀。至因鑑驗用罄之Alpha-PVP，既已滅失
    ，則不予宣告沒收。
  ㈡扣案之如附表一編號一、二所示之物，乃被告將前揭毒品運
    輸入境所用之物，即供其犯各該運輸毒品犯行所用之物，不
    問屬於犯罪行為人所有與否，依毒品危害防制條例第19條第
    1 項規定宣告沒收。至扣案之如附表二所示之物，皆無證據
    證明與本案有關，亦非違禁物，均不予宣告沒收。
四、維持原判決及駁回上訴之理由：
　　本院審理結果，認原審以被告犯罪事證明確，適用毒品危害
    防制條例第4條第2項、第17條第2項、第18條第1項前段、第
    19條第1項，懲治走私條例第2條第1項、第2項、第11條，刑
    法第11條前段、第28條、第55條、第47條第1項、第51條第5
    款之規定，以被告之責任為基礎，並斟酌刑法第57條各款所
    列事項等一切情狀（見原判決第5頁第13行至第20行），於
    判決內詳述其理由，判決：「朱晋德共同運輸第二級毒品，
    累犯，處有期徒刑參年拾月；又共同運輸第二級毒品，累犯
    ，處有期徒刑參年捌月。應執行有期徒刑伍年肆月。扣案之
    如附表一編號三至四所示之物均沒收銷燬，扣案之如附表一
    編號一至二所示之物均沒收。」核其認定事實、適用法律及
    量刑，均為妥適。被告以原審量刑過重提起上訴，然按量刑
    之輕重，應符合罪刑相當之原則，並斟酌客觀上之適當性、
    相當性與必要性，予以適度之判斷，使罰當其罪，以維護公
    平正義。被告犯運輸第二級毒品罪（2罪），其法定刑為無
    期徒刑或七年以上有期徒刑，原審依累犯加重、偵審中均自
    白減輕其刑後，並斟酌毒品數量一次多達235.63公克、一次
    多達141.53公克等一切情狀，分別量處有期徒刑三年十月、
    三年八月，已接近最低刑度，並定應執行有期徒刑五年四月
    ，符合罪刑相當原則，並無量刑過重情形。是被告上訴為無
    理由，應予駁回。
據上論斷，應依刑事訴訟法第368條，判決如主文。
本案經檢察官許祥珍到庭執行職務。
中　　華　　民　　國　　109 　年　　6 　　月　　18　　日
                  刑事第八庭  審判長法　官 陳世宗
                                    法　官 呂寧莉
                                    法　官 周明鴻
以上正本證明與原本無異。
如不服本判決，應於收受送達後20日內向本院提出上訴書狀，其
未敘述上訴之理由者並得於提起上訴後20日內向本院補提理由書
（均須按他造當事人之人數附繕本）「切勿逕送上級法院」。
                                    書記官 謝雪紅
中　　華　　民　　國　　109 　年　　6 　　月　　18　　日
附錄：本案論罪科刑法條全文
毒品危害防制條例第4條
製造、運輸、販賣第一級毒品者，處死刑或無期徒刑；處無期徒
刑者，得併科新臺幣2千萬元以下罰金。
製造、運輸、販賣第二級毒品者，處無期徒刑或7年以上有期徒
刑，得併科新臺幣1千萬元以下罰金。
製造、運輸、販賣第三級毒品者，處7年以上有期徒刑，得併科
新臺幣7百萬元以下罰金。
製造、運輸、販賣第四級毒品者，處5年以上12年以下有期徒刑
，得併科新臺幣3百萬元以下罰金。
製造、運輸、販賣專供製造或施用毒品之器具者，處1年以上7年
以下有期徒刑，得併科新臺幣1百萬元以下罰金。
前五項之未遂犯罰之。
懲治走私條例第2條
私運管制物品進口、出口者，處7年以下有期徒刑，得併科新臺
幣3百萬元以下罰金。
前項之未遂犯罰之。
第1項之管制物品，由行政院依下列各款規定公告其管制品項及
管制方式：
一、為防止犯罪必要，禁止易供或常供犯罪使用之特定器物進口
    、出口。
二、為維護金融秩序或交易安全必要，禁止偽造、變造之各種貨
    幣及有價證券進口、出口。
三、為維護國民健康必要，禁止、限制特定物品或來自特定地區
    之物品進口。
四、為維護國內農業產業發展必要，禁止、限制來自特定地區或
    一定數額以上之動植物及其產製品進口。
五、為遵守條約協定、履行國際義務必要，禁止、限制一定物品
    之進口、出口。

附表一：
編號 物品 數量 備註 1 郵包外紙盒 1個 將前揭毒品運輸入境所用之物。 2 郵包外紙盒 1個 將前揭毒品運輸入境所用之物。 3 結晶 1包 驗前淨重235.63公克，驗餘淨重235.15公克，空包裝總重5.51公克，純度76.08 ％，純質淨重179.27公克。 4 結晶 1包 驗前淨重141.54公克，驗餘淨重141.53公克，空包裝總重10.24 公克，純度88.29 ％，純質淨重124.97公克。 

附表二：
編號 物品 數量 備註 1 器械設備（封口機） 1臺 均無證據證明與本案有關。 2 毒品器具（吸食盤） 1個  3 夾鏈袋 1包  4 裝笑氣氣球 1包  5 電子產品（Iphone手機；IMEI：000000000000000 、門號0000000000號之Iphone手機；IMEI：000000000000） 2支  6 不明顆粒 1盒  7 房屋租賃契約書 1本  8 其他槍械零件（槍管） 1支  9 非制式長槍（長槍，0000000000） 1支  10 非金屬彈珠（鉛彈） 1盒